【裁判字號】    98,交聲,279
【裁判日期】    980731
【裁判案由】    聲明異議
【裁判全文】
臺灣嘉義地方法院交通事件裁定         98年度交聲字第279號
原處分機關  交通部公路總局嘉義區監理所嘉義市監理站
異  議  人
即受處分人  甲○○
上列異議人因違反道路交通管理處罰條例案件，對於原處分機關
即交通部公路總局嘉義區監理所嘉義市監理站中華民國98年7 月
17日所為之處分（原處分案號：嘉監義裁字第裁76-L00000000號
），聲明異議，本院裁定如下：
    主  文
原處分撤銷。
    理  由
一、原處分意旨略以：異議人即受處分人甲○○（下稱異議人）
    於民國97年12月15日0 時38分許，騎乘車牌號碼QL8 —889
    號輕型機車，於台1 線公路，因酒精濃度超過規定標準為警
    舉發，原處分機關遂以異議人有「酒精濃度超過規定標準（
    0.55以上）」之違規事實，依道路交通管理處罰條例第35條
    第1 項第1 款等規定，裁處異議人罰鍰新台幣（下同）4 萬
    5 千元等語（原處分僅裁處罰鍰，並註記異議人之駕駛執照
    已吊扣，而未另行裁處吊扣駕駛執照12個月及施以道安講習
    ）。
二、聲明異議意旨略以：異議人酒後騎機車，經警方以公共危險
    罪移送臺灣嘉義地方法院檢察署，經檢察官告知服務勞動70
    小時，已經執行完畢，監理站卻要異議人繳錢，請求撤銷該
    罰鍰等語。
三、按「汽車駕駛人，駕駛汽車經測試檢定有下列情形之一者，
    處新臺幣1 萬5 千元以上6 萬元以下罰鍰，並當場移置保管
    該汽車及吊扣其駕駛執照1 年；因而肇事致人受傷者，並吊
    扣其駕駛執照2 年；致人重傷或死亡者，吊銷其駕駛執照，
    並不得再考領：一、酒精濃度超過規定標準。二、吸食毒品
    、迷幻藥、麻醉藥品及其相類似之管制藥品。」、「汽車駕
    駛人違反本條例規定，應受吊扣駕駛執照處分。」道路交通
    管理處罰條例第35條第1 項第1 款、第67條第6 項分別定有
    明文，而汽車駕駛人飲用酒類或其他類似物後，其吐氣所含
    酒精濃度超過每公升0.25毫克或血液中酒精濃度超過百分之
    0.05以上者，不得駕車，道路交通安全規則第114 條第2 款
    亦規定甚明。
四、惟查：
(一)異議人於97年12月15日0 時30分許，騎乘車牌號碼QL8-889
    號輕型機車，行經台1 線公路南向257.8 公里處為警攔檢，
    當場測得其呼氣所含酒精濃度為每公升0.86毫克等情，為異
    議人所不否認；且異議人因而涉犯不能安全駕駛動力交通工
    具罪部分，業於98年1 月13日經臺灣嘉義地方法院檢察署檢
    察官以98年度偵字第84號為緩起訴處分，緩起訴期間為1 年
    ，異議人除立悔過書外，並應於緩起訴處分確定後6 個月內
    ，向指定之公益團體、地方自治團體或社區提供70小時之義
    務勞務，並接受法治教育及交通安全講習各2 小時，共計4
    小時，上開緩起訴處分經臺灣高等法院檢察署檢察長以98年
    度上職議字第514 號處分書駁回再議後，於98年2 月10日確
    定，起算緩起訴期間，緩起訴期滿日為99年2 月9 日，現仍
    在緩起訴期間內等情，有前揭緩起訴處分書、駁回再議處分
    書、臺灣嘉義地方法院檢察署檢察官執行緩起訴處分命令通
    知書，以及異議人之臺灣高等法院被告前案紀錄表各1 份附
    卷可參，堪認屬實。
(二)按行政罰法第26條規定：「一行為同時觸犯刑事法律及違反
    行政法上義務規定者，依刑事法律處罰之。但其行為應處以
    其他種類行政罰或得沒入之物而未經法院宣告沒收者，亦得
    裁處之。前項行為如經不起訴處分或為無罪、免訴、不受理
    、不付審理之裁判確定者，得依違反行政法上義務規定裁處
    之。」究其立法目的，係因一行為同時觸犯刑事法律及違反
    行政法上義務規定時，由於刑罰與行政罰同屬對不法行為之
    制裁，而刑罰之懲罰作用較強，故依刑事法律處罰，即足資
    警惕時，實無一事二罰，再處以行政罰之必要；且刑事法律
    處罰，係由法院依法定程序為之，較符正當法律秩序，應予
    優先適用。故一行為同時觸犯刑事法律及違反行政法上義務
    規定時，行政機關得否科以與刑罰相類之行政罰處罰，端視
    該行為之刑事訴追或審判程序終局結果而定，在刑事訴追、
    審判程序尚未終局確定前，行政機關自不得逕予裁罰。而檢
    察官為緩起訴處分者，得命被告於一定期間內遵守或履行刑
    事訴訟法第253 條之2 第1 項各款所定事項，在緩起訴期間
    內，檢察官仍得依刑事訴訟法253 條之3 所定事由撤銷原處
    分，並繼續偵查或起訴，倘在緩起訴期間屆滿前，逕對被告
    裁處與刑罰相同性質之行政罰，若緩起訴處分嗣遭撤銷，復
    經起訴、判處罪刑，即有同一行為遭受兩次處罰之可能。因
    此，為避免一事二罰，行政機關應俟緩起訴期間屆滿，而緩
    起訴處分未據撤銷，始得就罰鍰部分再為判斷應否依行政規
    定予以裁處。
五、綜上所述，異議人確有酒後駕車酒精濃度超過規定標準之違
    規行為，惟原處分機關在異議人之緩起訴期間尚未屆滿前，
    即逕行科處具有事後制裁異議人行為性質之罰鍰，揆諸上開
    說明，已違反行政罰法第26條之規定，而有違誤，應由本院
    將原處分予以撤銷。另因本件異議人之緩起訴期間尚未屆滿
    ，刑事程序尚未終局確定，故本院並未諭知不罰，應待異議
    人之刑事程序確定後，由行政機關再行判斷，附此敘明。
六、依道路交通管理處罰條例第87條第2 項，道路交通案件處理
    辦法第20條前段，裁定如主文。
中    華    民    國    98    年    7     月    31    日
                  交通法庭  法  官  陳 蒨 儀
以上正本證明與原本無異。
如不服本裁定，應於裁定送達後5日內向本院提出抗告狀（應附
繕本）。
中    華    民    國    98    年    7     月    31    日
                              書記官  楊 國 色


司法院資訊處製作；財團法人民間司法改革基金會備份。
